臺灣宜蘭地方法院刑事判決　　　　　　 95年度交易字第102號
公　訴　人　臺灣宜蘭地方法院檢察署檢察官
被　　　告　乙○○
上列被告因過失傷害案件，經檢察官提起公訴（95年度偵字第
3423號），本院判決如下：
    主  文
乙○○因過失傷害人致重傷，處有期徒刑貳月，如易科罰金，以
銀元佰元及新台幣玖佰元折算壹日。
    事  實
一、乙○○於民國94年12月19日晚間9時35分許，駕駛車牌號碼
    IV-0023號自用小客車，沿宜蘭縣宜蘭市○○路由南往北行
    駛，途經該路與環市道路○○路口，本應注意車輛行駛時，
    駕駛人應注意車前狀況，隨時採取必要之安全措施，且依當
    時情形天候雖然下雨（起訴書誤載為晴），惟有夜間照明，
    且路面無缺陷、無障礙物、視距良好，並無不能注意之情事
    ，竟疏於注意車前狀況，適有甲○○騎乘車牌號碼TN3-226
    號機車，自該環市道路由東向西闖紅燈駛出欲左轉彎進入中
    山路時，在該岔路口中心處遭乙○○駕駛上開車輛撞及，致
    甲○○受有外傷性第三、第四頸椎椎間盤突出及脊髓損傷併
    四肢癱瘓之重傷害。乙○○於車禍後停留於現場，並於警員
    到場處理時，當場承認其為肇事者，並自願接受裁判。
二、案經甲○○訴由宜蘭縣警察局宜蘭分局報請臺灣宜蘭地方法
    院檢察署檢察官偵查起訴。
    理  由
一、按「告訴乃論之罪，其告訴應自得為告訴之人知悉犯人之時
    起，於六個月內為之。」，刑事訴訟法第237條第1項定有明
    文。檢察官起訴書認被告涉犯刑法第284條第1項後段過失致
    重傷罪，依同法第287條前段規定，需告訴乃論。查本件車
    禍發生時間為94年12月29日，告訴人甲○○於96年6月5日委
    由其母丙○○對被告乙○○提出告訴，有宜蘭縣警察局宜蘭
    分局95年6月5日警訊筆錄在卷可參，並據告訴人於本院審理
    中陳述在卷（參見本院96年1月24日審判筆錄），依上開規
    定，本件告訴人之告訴係屬合法，合先敘明。
二、訊據被告於警、偵訊及本院審理中，對於其駕駛車牌號碼
    IV-0023號自用小客車，於上開時地，與告訴人騎乘之車牌
    號碼TN3-226號機車發生車禍，並致告訴人因此受有外傷性
    第三、第四頸椎椎間盤突出及脊髓損傷併四肢癱瘓之重傷害
    等情不諱，惟矢口否認有何過失犯行，並辯稱：當天有下毛
    毛雨視線不良，伊是綠燈直行，因告訴人闖紅燈突然闖出來
    ，看到時已經來不及，伊的車輛駕駛座前方保險桿撞倒告訴
    人機車的腳踏板，告訴人就撞到汽車擋風玻璃，如果告訴人
    沒有闖紅燈的話，就不會發生本件車禍云云。經查：
  (一)被告駕駛之車牌號碼IV-0023號自用小客車，於上開時地，
    與告訴人騎乘之車牌號碼TN3-226號機車發生車禍，業據被
    告自承及告訴人指訴在卷，復有宜蘭縣警察局宜蘭分局道路
    交通事故現場圖、道路交通事故調查報告表(一)、(二)，及現場
    照片20幀在卷可證。而告訴人因本件車禍後，受有外傷性第
    三、第四頸椎椎間盤突出及脊髓損傷併四肢癱瘓之傷害，其
    後遺症為肢體功能嚴重受損，須完全依賴輪椅及他人協助，
    才可進行移位，此有行政院衛生署宜蘭醫院診斷證明書及財
    團法人天主教靈醫會羅東聖母醫院95年11月22日天羅聖民字
    第935號函附卷可佐。
  (二)再車禍發生地點交岔路口設有行車管制號誌，而車禍當時號
    誌燈號情形，因該交通事故路口無設置監視錄影設備，無法
    知悉車禍當時號誌燈號運作情形，有宜蘭縣警察局宜蘭分局
    95年7月19日警蘭偵字第0950015648號函在卷可參。惟依被
    告於車禍後經警訊問時製作之交通事故談話記錄表，被告陳
    稱：「（肇事前雙方行進之方向、那一車道內【內、外側快
    車道、慢車道】？肇事經過詳細情形？）當時我駕駛自小客
    車車號IV-0023沿中山路往礁溪方向行駛行經至肇事路口時
    因對方沿環市道路騎乘輕機車往中山路方向騎乘對方因闖紅
    燈我反應不及而肇事。」（參見宜蘭縣警察局交通警察隊宜
    蘭分隊道路交通事故談話記錄表），再於偵訊及本院審理中
    ，被告均一致陳稱事發當時告訴人係闖紅燈而自環市道路欲
    左轉進入中山路等情。而告訴人就本件車禍當時路口號誌燈
    號運作情形，於警訊陳稱不清楚（參見宜蘭縣警察局宜蘭分
    局95年2月22日道路交通事故談話記錄表），但於本院審理
    時改稱係綠燈要過去等語（參見本院95年12月20日審判筆錄
    ），而對於其為何於警訊中所稱燈號不清楚一節，告訴人稱
    ：「當時我對警察說我是綠燈要左轉，但是警察教我，要我
    陳述我意識不清楚，這樣對我比較有利。」（參見本院95年
    12月20日審判筆錄），惟依警員丁○○於本院審理中結證稱
    ：「（證人甲○○在製作筆錄時，有無說他行車方向號誌為
    何？）他跟我說他過路口時不知道當時的號誌。」、「（剛
    才證人甲○○講，你有教他要說他意識不清楚，對他比較有
    利，有無此事？）我沒有這樣講，我只是要他照實講而已。
    」（參見本院95年12月20日審判筆錄），如依告訴人所述於
    警訊中即陳稱其行進時之號誌情形為綠燈，此為對告訴人車
    禍責任歸屬之釐清具有重大之意義，警員於製作筆錄時即無
    任意更改要求告訴人改變說法之必要，且該交通事故談話記
    錄表亦於訊問後經告訴人按捺指印，且經告訴人之母丙○○
    於在場人處簽名，顯見告訴人於審理時所證，係事後翻異前
    詞，其證詞難以憑信，被告辯稱車禍當時告訴人闖紅燈等情
    尚屬可採。
  (三)按汽車行駛時，駕駛人應注意車前狀況，並隨時採取必要之
    安全措施，道路交通安全規則第94條第3項定有明文，當時
    天候雖然下雨，惟有夜間照明，且路面無缺陷、無障礙物、
    視距良好，並無不能注意之情事，被告駕駛汽車自應注意上
    開規定，而被告雖稱於車禍發生當時因下雨致其視線不良，
    而沒有辦法注意到告訴人云云。但被告如認其行車視線因天
    候受影響，則於行經交岔路口時，更應明瞭交岔路口為車輛
    匯集之處，尤應注意左右來車之動向，並採取必要之安全措
    施以應付突發狀況，且於車禍後，被告汽車停於交岔路口中
    心，告訴人機車倒地位置在被告自小客車前方28.3公尺處，
    機車刮地痕自自小客車靜止位置往後1.6公尺開始，總計刮
    地痕長度34.2公尺，顯見撞擊時力量之強大。再參以證人丁
    ○○警員證稱：刮地痕的位置在被告自小客車撞擊後停的位
    置後方1.6公尺，到機車倒地位置，總共約34.2公尺，可見
    有相當的撞擊力，如果沒有一定的車速，機車不可能會被彈
    到34.2公尺，如果雙方車子都有依規定減速的話，機車不可
    能被撞到那麼遠，機車駕駛人身體還有彈撞倒自小客車前擋
    風玻璃等語（參見本院95年12月20日審判筆錄）。故被告於
    駕車行經車禍地點之交岔路口時，未能注意左右來車動向，
    且未適時減速以採取適當安全措施通過交岔路口，其駕駛行
    為顯有過失。雖按汽車行駛至交岔路口，其行進、轉彎應遵
    守燈光號誌之指揮，道路交通安全規則第102條第1項第1款
    定有明文，本件告訴人騎乘機車行經上開交岔路口，雖違規
    闖紅燈以致發生車禍，對於本件車禍之發生雖亦有過失，但
    仍無解被告上開過失責任之成立。
  (四)本件車禍後，告訴人因此受有外傷性第三、第四頸椎椎間盤
    突出及脊髓損傷併四肢癱瘓，其後遺症為肢體功能嚴重受損
    ，須完全依賴輪椅及他人協助，才可進行移位，顯已達於其
    身體及健康上重大不治之傷害程度，核屬刑法第10條第4項
    第6款所稱之重傷害。則被告之過失駕駛行為，與被害人之
    重傷害結果間，自具有相當因果關係。依上所述，本件事證
    明確，被告過失傷害犯行洵堪認定，應依法論科。
三、被告行為後，刑法業於94年2月2日修正公布，於95年7月1日
    施行。依修正後之刑法第2條第1項規定「行為後法律有變更
    者，適用行為時之法律。但行為後之法律有利於行為人者，
    適用最有利於行為人之法律」。該條係規範行為後法律變更
    所生新舊法比較適用之準據法，其本身無關行為可罰性要件
    之變更，是於刑法修正施行後，應適用該條之規定，為「從
    舊從新」之比較。又該條所稱「法律有變更」，指行為時與
    裁判時之刑罰法律，關於刑罰權規範事項（特別指刑罰權形
    成規範、成罪規範、科刑規範）互有不同內容之規範而言。
    再於比較時應就罪刑有關之共犯、未遂犯、想像競合犯、牽
    連犯、連續犯、結合犯以及累犯加重、自首減輕暨其他法定
    加減原因（如身分加減）與加減比例等一切情形，本於統一
    性及整體性原則，綜其全部罪刑之結果而為比較。
  (一)本件關於新舊法比較適用之說明如下：刑法第284條第1項後
    段定有罰金刑，而罰金刑之下限，依修正前刑法第33條第5
    款規定：「主刑之種類如左：五、罰金，一元以上。」換算
    成新台幣為3元，修正後刑法第33第5款規定為：「主刑之種
    類如下：五、罰金，新台幣一千元以上，以百元計算之。」
    是依修正後刑法第33條第5款規定，就罰金刑之下限有所提
    高，修正前刑法之規定較有利於被告。
  (二)被告行為時之刑法第62條前段規定：「對於未發覺之罪自首
    而受裁判者，應減輕其刑。」惟該條於95年7月1日修正公布
    施行後，已改為「得減輕其刑」，比較修正前後之規定，修
    正後之規定並未較有利於被告。
  (三)依修正前刑法第41條第1項前段及罰金罰鍰提高標準條例第2
    條之規定，易科罰金之折算標準，應以銀元3百元折算一日
    ，經換算為新台幣後，應以新台幣9百元折算為一日，惟修
    正後刑法第41條第1項前段則規定「犯最重本刑為五年以下
    有期徒刑以下之刑之罪，而受六個月以下有期徒刑或拘役之
    宣告者，得以新臺幣一千元、二千元或三千元折算一日，易
    科罰金。」，是比較新舊法之結果，新法並非較有利於被告
    。
  (四)本件綜合上揭新舊刑法比較之結果，並本於統一性及整體性
    原則，關於被告所犯刑法之罪，新修正之刑法並未較有利於
    被告，爰一體適用修正前刑法之規定。
四、核被告所為，係犯刑法第284條第1項後段過失致重傷罪。被
    告於車禍後，於有偵查犯罪之公務人員發覺其犯罪之前，於
    警員到場處理時，自動向警承認為肇事者，自首並表示接受
    裁判，有宜蘭縣警察局宜蘭分局道路交通事故肇事人自首情
    形記錄表在卷可參，應依自首之規定減輕其刑。爰審酌本件
    被告與被害人就本件車禍之發生雙方過失程度、被害人所受
    傷害，及被告犯罪後迄今仍未與被害人達成和解賠償民事損
    害等一切情狀，量處如主文所示之刑，並諭知易科罰金之折
    算標準，以示懲儆。
據上論斷，應依刑事訴訟法第299條第1項前段，刑法第2條第1項
前段、刑法第284條第1項後段、修正前刑法第41條第1項前段，
刑法施行法第1條之1，修正前罰金罰鍰提高標準條例第2條第1項
，現行法規所定貨幣單位折算新台幣標準條例第2條，判決如主
文。
本案經檢察官吳廣莉到庭執行職務
中　　華　　民　　國　　96　　年　　2 　　月　　7 　　日
                  交通法庭  審判長法  官  謝佩玲
                            　　　法　官  蘇錦秀
                            　　　法　官  辜漢忠
以上正本證明與原本無異。
如不服本判決應於收受本判決後10日內向本院提出上訴書狀，其
未敘述上訴理由者，並得於提起上訴後10日內向本院補提理由書
狀(均須按他造當事人之人數附繕本)「切勿逕送上級法院」。
                                  書記官  許麗汝
中　　華　　民　　國　　96　　年　　2 　　月　　8 　　日
附錄本案論罪科刑法條全文：
刑法第284條第1項
因過失傷害人者，處6月以下有期徒刑、拘役或5百元以下罰金，
致重傷者，處1年以下有期徒刑、拘役或5百元以下罰金。
